【裁判字號】    89,訴,823
【裁判日期】    900116
【裁判案由】    營利事業所得稅
【裁判全文】
臺北高等行政法院判決                              八十九年度訴字第八二三號
                              .
    原      告  知訊圖書有限公司
    代  表  人  總經理）甲○.
    訴訟代理人  丙○○律師
    被      告  財政部台北市國稅局
    代  表  人  局  長）乙○.
    訴訟代理人  丁○○
                戊○○
右當事人間因營利事業所得稅事件，原告不服財政部中華民國八十九年六月三十日台
財訴第0000000000號訴願決定，提起行政訴訟，本院判決如左：
    主  文
原告之訴駁回。
訴訟費用由原告負擔。
    事  實
一、事實概要：
    原告民國（下同）八十五年度營利事業所得稅結算申報，原列報營業收入淨額新
    台幣（以下同）三一、一三一、一九○元，營業成本二三、九六三、二四六元，
    全年課稅所得額為八二、二七八元，經被告初查以其營業成本中有(1)八十五年三
    月二十六日六二八、○○○元，(2)同年九月三十日一、○四五、四八○元，(3)同
    年十二月二十日五五一、○○○元合計二、二二四、四八○元等三筆進貨（下稱
    系爭三筆進貨），原告僅提示中國農民銀行台北分行匯款水單，受款人為甲○○
    （Teh-Hwa Wang）個人，而非公司，且未提示報關單據及國外廠商發票，乃剔除
    系爭三筆進貨，調整後營業成本為二一、七三八、七六六元，又因原告進銷存無
    法勾稽核對，如依同業利潤標準核定營業成本為二三、九七一、○一六元，與調
    整後營業成本比較，從低依調整後營業成本核定營業成本為二一、七三八、七六
    六元，全年課稅所得額為二、三○六、七五八元。原告不服，申請復查，未獲變
    更（被告八十九年三月一日財北國稅法字第八九○○六七三九號復查決定書），
    提起訴願，亦遭駁回，遂向本院提起行政訴訟。
二、兩造聲明：
    (一)原告聲明：訴願決定及原處分均撤銷。
    (二)被告聲明：如主文所示。
三、兩造之爭點：
    (一)原告究竟有無進口系爭三筆進貨？
      1.原告主張：
        (1)原告係經營自國外進口專業書籍、期刊等，再銷售予國內各大專院校作為
          圖書館館藏之業務，而原告為求公司之永續經營，相當注意公司之服務品
          質及形象，故每一筆進貨、銷貨皆立有發票以供核對，而採購單位均屬機
          關學校，亦須開立發票始能交貨請款。系爭三筆進貨，係由數筆小額進貨
          會結而成，然因美商花旗銀行只接受個人開立支票存款帳戶，原告遂以王
          德華之名義開立帳戶，並將貨款匯入甲○○之帳戶以支付外國書商之貨款
          ，又為求時效，原告所訂購之書籍多以郵局包裏寄送或直接投入原告之郵
          政信箱。
        (2)嗣原告於八十五年度結算營利事業所得稅，申報營業收入淨額為三一、一
          三一、一九○元，營業成本二三、九六三、二四六元，此並已向被告檢附
          單據以資證明。詎被告以原告所申報八十五年度營利事業所得中，關於營
          業成本部分有三筆進貨共計二、二二四、四○八元，僅提出匯款水單，未
          提出報關單據及國外廠商發票，乃剔除該三筆進貨調整後營業成本為二一
          、七三八、七六六元，並以原告進銷存無法勾稽核對，依同業利潤標準核
          定營業成本為二三、九七一、○一六元，與調整後營業成本比較，從低核
          定營業成本為二一、七三八、七六六元，惟進口書刊費用為原告之營業成
          本，而甲○○當時為原告之總經理，系爭三筆進貨係甲○○代表原告向國
          外廠商購買，非甲○○私人之購書，此有甲○○代付貨款之銀行支票憑證
          及國外廠商所開具之發票在案可稽，在在可證原告確有購書之支出，豈能
          徒以因未提出郵政寄送之證明文件即率然認定無法證明為原告之營業成本
          ？茲為證明系爭書款為購書成本，確有寄送國內且交付各大專院校之事實
          ，原告特舉例以國外廠商所出具之發票與原告銷售至各大專院校所開立之
          交書單相互核對以資證明確有進貨、銷貨之事實，例如：原告八十五年三
          月二十六日申報六二八、○○○元之進貨成本，其中以美商花旗銀行為付
          款人（票號：４５３６），發票日為西元一九九六年四月九日，票面金額
          為  7532.68 美元之支票乙紙支付之一筆進書書款，外國廠商發票（編號
          0000000）共計美金1097.01元，其書碼編號 （0-0000-0000-0）之書籍銷
          售予國立臺灣海洋大學圖書館；書碼編號（0-0000-0000-0）、（0-0000-
          0000-0） 、（0-0000-0000-0）等書籍銷售予清華大學，被告應衡酌王德
          華係代表原告購書及進貨、銷貨事實之經濟上意義及實質課稅之公平原則
          ，認定系爭三筆進貨確為原告之營業成本而自原告年度收入總額中扣除。
          原告於復查時，除檢附匯款水單外，並提出甲○○代付貨款之銀行支票憑
          證及國外廠商所開具之發票，惟因進貨書籍係由國外廠商以包裏寄送，是
          並無報關提貨單據，而原告並向郵局申請發給寄送之證明文件，繼因申請
          時已過郵局保存文件之期限，故無法提出郵局寄送之證明文件。然如前所
          述，原告之進貨、銷售憑證已足茲證明系爭三筆進貨為原告支出之營業成
          本。
        (3)又系爭三筆進貨占原告八十五年度營業成本相當大之比例，且原告八十五
          年度營業成本為二三、九六三、二四六元，此與依同業利潤標準核定營業
          成本二三、九七一、○一六元相當，如剔除系爭三筆進貨調整後營業成本
          僅為二一、七三八、七六六元，此除與事實不符外，縱係未自行申報或提
          示證明文件者，被告以推計核定方法估計所得額時，尚須力求客觀、合理
          ，使與原告之實際所得相當。況原告業已提出相關證明文件，被告未查明
          事實，將原告調整後之營業成本與依同業利潤標準核定之營業成本相較，
          仍從低核定原告之營業成本，顯然違背租稅公平原則。
      2.被告主張：
        (1)原告結算申報之系爭三筆進貨，因僅提示匯款水單，受款人為個人，而非
          公司，且未提示報關單據及國外廠商發票，乃剔除系爭三筆進貨計二、二
          二四、四八○元，調整後營業成本為二一、七三八、七六六元，又因原告
          進銷存無法勾稽核對，依同業利潤標準核定營業成本為二三、九七一、○
          一六元，與調整後營業成本比較，乃從低核定營業成本為二一、七三八、
          七六六元。
        (2)又原告主張系爭三筆進貨，係由國外廠商以郵政包裏寄送，惟經由郵政寄
          送之證明文件均付闕如，且與財政部八十二年六月二十二日台財稅第八二
          ○二四七九一四號函所釋，自國外進口資料庫，以快遞方式傳送者，雖未
          經報關手續無法取得進口憑證，惟於辦理年度營利事業所得稅結算申報時
          ，應提示快遞公司運送產品有關單據如簽收回執聯，內載有交付運送產品
          之名稱，起訖地點、重量等意旨不符，被告否准認列，自非無據。
    (二)被告在原告營業成本中否准認列系爭三筆進貨，是否應在其營業收入中扣除該
      三筆收入？
      1.原告主張：
        系爭三筆進貨，占原告八十五年度營業成本相當大之比例，且原告八十五年
        度申報之營業收入總額為三一、六九六、二三四元，減去銷貨退回及銷貨折
        讓後，銷貨收入淨額為三一、一三一、一九○元，依商業會計法第六十條第
        一項規定，營業成本及費用，應與所由獲得之營業收入相配合，同期認列，
        職故，倘被告認為系爭三筆進貨成本無法證明為原告之營業成本而予以剔除
        ，亦應於原告之營業收入中扣除系爭三筆收入後，再核定原告應納稅額，否
        則即違反收入與成本配合之原則。
      2.被告主張：
        被告否准認列系爭三筆進貨，係因查無原告系爭三筆進貨之事實，且原告之
        進貨、銷貨、存貨無法勾稽核對，若剔除成本後又扣除收入，將會造成倒果
        為因之錯誤。
    理  由
一、按「營利事業所得之計算，以其本年度收入總額減除各項成本費用、損失及稅捐
    後之純益額為所得額。」為所得稅法第二十四條第一項所明定。次按「進貨或進
    料之原始憑證如下：一、國外進貨或進料：(一)國外進貨或進料，應有國外廠商之
    發票、海關完稅單據、各種報關提貨費用單據或其他相關證明文件。已辦理結匯
    者，應取得結匯文件。未辦理結匯者，應取得銀行匯付或轉付之證明文件。其運
    費及保險費如係由買方負擔者，並應取得運費及保險費之憑證。」亦為營利事業
    所得稅查核準則（以下簡稱查核準則）第四十五條第一款第一目所規定。又「主
    旨：核釋營利事業進口資料庫有關進口成本及其憑證認定疑義。說明：二、營利
    事業以快遞方式傳送或以電傳方式傳送，自國外進口資料庫，雖未經報關手續無
    法取得進口憑證，惟於辦理年度營利事業所得稅結算申報時，應提示左列各項文
    件：(一)銀行結匯匯出款證明文件，其未辦理結匯者，應有銀行匯付或轉付之證明
    文件。(二)國外廠商之發票。(三)國外廠商委託代理經銷之合約書及雙方往來文件。
    (四)以快遞方式傳送者，應提示快遞公司運送產品有關單據如簽收回執聯，內載有
    交付運送產品之名稱、起訖地點、重量等。(五)以電傳方式傳送者，應提示電傳輸
    出者之電信單位出具之電傳資料明細及電傳買受人之接收資料等相關證明。」為
    財政部八十二年六月二十二日台財稅第八二○二四七九一四號函釋有案，可供參
    考。
二、原告未能證明確有系爭三筆進貨：
    本件原告八十五年度營利事業所得稅結算申報，原列報營業成本二三、九六三、
    二四六元，而營業成本中其中列有三月二十六日六二八、○○○元（美金二三、
    ○○○元），九月三十日一、○四五、四八○元（美金一二八、○○○元）及十
    二月二十日五五一、○○○元（美金一一○、○○○元）等系爭三筆進貨，此有
    原告之總分類帳在卷可稽，並為兩造所不爭，惟原告係僅提示中國農民銀行台北
    分行匯款水單，受款人為甲○○（原告代表人）個人，而非公司，已難認原告有
    自國外進貨之事實，又金額皆分別為美金二三、○○○元，一二八、○○○元，
    一一○、○○○元之整數，且未附報關單據，被告依前述說明，認定原告無法證
    明確有進貨之事實，乃剔除系爭三筆進貨二、二二四、四八○元，調整後營業成
    本為二一、七三八、七六六元，再與因原告進貨、銷貨、存貨無法勾稽核對，依
    同業利潤標準核定營業成本為二三、九七一、○一六元，兩相比較，從低核定營
    業成本為二一、七三八、七六六元，自無不合，雖原告訴稱：系爭三筆進貨係由
    國外廠商以包裏寄送，請准予追認乙節，惟原告始終未能提出經由郵政寄送之證
    明文件，被告否准認列，亦無違誤。
三、被告在原告營業成本中否准認列系爭三筆進貨，是否應在其營業收入中扣除系爭
    三筆收入：
    查如上所述，原告既無法證明確有系爭三筆進貨，故被告否准其在營業成本中列
    報，又原告之進貨明細無法與銷貨、存貨明細勾稽核算，若剔除營業成本後又扣
    除營業收入，會造成倒果為因之結果，況營業收入係原告所自行結算申報，原告
    復未證明營業收入申報有誤，則被告否准在營業收入中扣除系爭三筆收入，亦無
    不合。
四、綜上說明，本件原處分否准原告在營業成本中列報系爭三筆進貨，並無不合，訴
    願決定予以維持原處分，核無違誤，原告仍執前詞，提起行政訴訟為無理由，應
    予駁回。
五、據上論結：本件原告之訴為無理由，依行政訴訟法第九十八條第三項前段，判決
    如主文。
中      華      民      國     九十     年      一      月     十六     日
                         臺 北 高 等 行 政 法 院  第 二 庭
                                           審 判 長 法  官  王立杰
                                                    法  官  陳雅香
                                                    法  官  黃本仁
右為正本係照原本作成。
如不服本判決，應於送達後二十日內，向本院提出上訴狀並表明上訴理由，如於本判
決宣示後送達前提起上訴者，應於判決送達後二十日內補提上訴理由書（須按他造人
數附繕本）。
中      華      民      國     九十     年      一      月     十七     日
                                                    書記官  謝廉縈


司法院資訊處製作；財團法人民間司法改革基金會備份。
